臺灣高等法院臺中分院刑事判決　　　　　　　　　九十二年度上易字第一六七七號
　　上　訴　人
　　即　被　告　庚○○
　　選任辯護人　張淑琪
右上訴人因賭博等案件，不服臺灣臺中地方法院九十二年度易字第四○四號中華民國
九十二年六月十三日第一審判決（聲請簡易處刑案號：臺灣臺中地方法院檢察署九十
一年度偵字第一二九一○號），提起上訴，本院判決如左：
　　主      文
原判決關於庚○○部分，撤銷。
庚○○共同幫助違反未依電子遊戲場業管理條例規定辦理營利事業登記，不得經營電
子遊戲場業之規定，處有期徒刑月，如易科罰金，以佰元折算壹日。
　　事      實
一、庚○○自民國（下同）九十一年二月間起，與乙○○合夥，在乙○○所承租之台
    中市○區○○路一二○號經營「米老鼠電子遊戲場」，並推由庚○○依據「電子
    遊戲場業管理條例」之規定，出名向台中市政府申請核發營利事業登記證及營業
    級別證並獲准許。嗣因經營不善，庚○○與乙○○（未經起訴）明知未依「電子
    遊戲場業管理條例」之規定辦理營利事業登記者，不得經營電子遊戲場業，且知
    「電子遊戲場業管理條例」對於電子遊戲場之營業場所與負責人均設有限制，而
    己○○（甫於九十年間因違反「電子遊戲場業管理條例」等案件，經臺灣雲林地
    方法院判處有期徒刑四月確定）與其成年合夥人並未依照規定，向台中市政府申
    請辦理其等在台中市○區○○路一二○號經營電子遊戲場之營利事業登記，應不
    得在上址經營電子遊戲場，庚○○與乙○○竟基於共同幫助己○○（未經起訴）
    與其合夥人未依規定辦理營利事業登記而經營電子遊戲場業之犯意聯絡，於九十
    一年五月間，推由庚○○將上開「米老鼠電子遊戲場」向台中市政府申請改名為
    「芭達雅電子遊戲場」（後經台中市政府於九十一年五月十五日核發「芭達雅電
    子遊戲場」之營利事業登記證及營業級別證），並以庚○○之名義與己○○簽訂
    「委託經營契約書」（乙○○則擔任庚○○之保證人），以「委託經營」之名義
    ，共同幫助並未依照規定向臺中市政府辦理營利事業登記之己○○與不詳姓名之
    成年合夥人，自九十一年六月一日起，在乙○○所承租之台中市○區○○路一二
    ○號經營「芭達雅電子遊戲場」。
二、其後，己○○與其成年合夥人自九十一年五月二十九日起，即先在台中市○區○○路一二○號之「芭達雅電子遊戲場」擺設電子遊戲機台計四十五台（即「賓果
    行星八人座」一台、「皇冠列車水果」三台、「５ＰＫ撲克」四台、「７ＰＫ撲
    克」十四台、「滿貫大享麻將」六台、「超八水果」十七台），並分別以每月新
    台幣（下同）二萬五千元、二萬四千元、一萬八千元薪資，僱用與其等有犯意聯
    絡之賴麒助（九十一年五月二十九日起受僱）、丁○○（九十一年六月十七日起
    受僱）、陳雅鈴（九十一年六月二十日起受僱）、劉依凡、陳美玲、黃雅娟（以
    上三人均九十一年七月一日起受僱）等人分別擔任現場負責人（賴麒助月薪二萬
    五千元）、現場服務人員（丁○○月薪二萬四千元，其餘月薪一萬八千元），分
    擔管理現場、及為客人開分、洗分或兌換現金等工作，且自同年六月一日起，陸
    續與不特定人賭博財物（賴麒助等人常業賭博之犯行，均經原審判決確定）。參
    與賭博之人，每次以一元硬幣購買一分或十分（即一比一或一比十）計算所欲購
    買分數，再由現場服務人員予以開分，每次押注一至八十分不等，如押中可贏得
    數倍不等之分數，如未押中則所押注之分數悉歸己○○等人取得，而於賭客不玩
    時，可將所剩分數，以原比例（即一比一或十比一）向丁○○換取現金，己○○
    及其合夥人、賴麒助、丁○○、陳雅鈴、劉依凡、陳美玲、黃雅娟並均以此為常
    業用以維生。
三、嗣至九十一年七月一日下午七時十五分許，適喬裝客人之台中市警察局督察室員
    警曾裕景在上址以前開方式玩超八水果機台，而於不玩經丁○○將其中七千分洗
    分後，兌換現金七千元交付曾裕景時，當場為警查獲，並扣得前開機具與日報表
    等物。
四、案經台中市警察局第二分局報請台灣台中地方法院檢察署檢察官偵查後，向臺灣
    臺中地方法院聲請以簡易判決處刑，經臺灣臺中地方法院改依通常程序審理。
　　理      由
一、訊據本案上訴人即被告（以下簡稱為被告）庚○○對於：伊確有自九十一年二月
    間起，與乙○○合夥，在乙○○所承租之台中市○區○○路一二○號經營「米老
    鼠電子遊戲場」，並推由伊依據「電子遊戲場業管理條例」之規定，向台中市政
    府申請核發營利事業登記證及營業級別證並獲准許之事實，已坦白承認，核與證
    人乙○○、丙○○、戊○○於本院證述之情節相符，且有台中市政府於九十一年
    二月七日核發之「米老鼠電子遊戲場」營利事業登記證影本附於本院所調取之原
    審法院九十一年度公字第二六四八號公證卷宗可稽，此部分事實應堪認定。又被
    告庚○○與乙○○因上開「米老鼠電子遊戲場」經營不善，確有於九十一年五月
    間，推由被告庚○○先將上開「米老鼠電子遊戲場」向台中市政府申請改名為「
    芭達雅電子遊戲場」（後經台中市政府於九十一年五月十五日核發「芭達雅電子
    遊戲場」之營利事業登記證及營業級別證），並以被告庚○○之名義與己○○簽
    訂「委託經營契約書」（乙○○則擔任庚○○之保證人），上情除據被告庚○○
    與證人乙○○於本院供、證屬實，互核一致外，並有台中市政府於九十一年五月
    十五日核發之「芭達雅電子遊戲場」營利事業登記證及營業級別證影本各一件、
    及被告庚○○與己○○所簽訂並經台灣台中地方法院公證處於九十一年五月十三
    日公證之「委託經營契約書」影本一件在卷足佐，復經本院依據被告庚○○之聲
    請，向台灣台中地方法院調取該院公證處九十一年度公字第二六四八號公證卷宗
    查明屬實，上情亦堪認定。
二、被告庚○○雖否認上開所為，有何犯罪情事，惟本案被告庚○○與己○○所簽訂
    之契約雖自名為「委託經營契約」，但依據上開契約第三、四條之約定，在九十
    一年六月一日至九十三年五月三十一日之「委託經營」期間，己○○除需支付被
    告庚○○房租及每月十萬元之權利金外，被告庚○○並不得過問營業收入或支出
    之情形，其贏虧需由己○○方面負擔，實際顯係己○○方面在上址經營「芭達雅
    電子遊戲場」，情甚顯然。被告庚○○於原審法院及本院審理時，亦一再否認有
    過問上開電子遊戲場之營業情形。再徵之證人乙○○於本院訊問時，已證稱：係
    將執照（即營利事業登記證及營業級別證）及店內之設備租給己○○，執照價值
    約一百五十萬元，設備約值五十萬元，所以算出權利金為每月十萬元等語（見本
    院卷宗第九九頁）；及證人己○○於本院審理時，亦證述：其本身並未依照規定
    向臺中市政府辦理營利事業登記，「委託經營」即係其租用被告庚○○之牌照來
    經營各情（見本院卷宗第一六四、一六五頁）；以及證人己○○於原審法院訊問
    時，對於上開電子遊戲場自何時開始經營、及店內所擺設遊戲機台如何玩法等事
    項均稱不知，就其於何時如何僱用本案共同被告賴麒助，所證亦與共同被告賴麒
    助所供不合，且經本院訊問店內所擺設遊戲機台之購買金額亦稱忘記，另就被查
    獲當日上開電子遊戲場之早班主管為何人（依據扣案報表之記載為李麗雲）亦稱
    不知，顯見證人己○○雖係一人出名，實際應另有他人與己○○共同經營上開電
    子遊戲場各情以觀，本案被告庚○○與乙○○二人，實際應係以「委託經營」為
    詞，而共同幫助並未依照規定向臺中市政府辦理營利事業登記之己○○與其成年
    合夥人，自九十一年六月一日起，在乙○○所承租之台中市○區○○路一二○號
    經營「芭達雅電子遊戲場」，並任由己○○等人以被告庚○○申請取得之營利事
    業登記證及營業級別證作為合法經營證明，事證甚明。按未依「電子遊戲場業管
    理條例」之規定辦理營利事業登記者，不得經營電子遊戲場業，此於「電子遊戲
    場業管理條例」第十五條規定甚明。本案被告有以其名義並依據「電子遊戲場業
    管理條例」之規定，向台中市政府申請核發營利事業登記證及營業級別證並獲准
    許，對此規定自無不知之理。而「電子遊戲場業管理條例」對於電子遊戲場之營
    業場所與負責人均設有限制。本案證人己○○與其合夥人既未依照「電子遊戲場
    業管理條例」之規定，向台中市政府申請核發營利事業登記證及營業級別證並獲
    准許，則其等在乙○○所承租之台中市○區○○路一二○號實際經營「芭達雅電
    子遊戲場」，已違反「電子遊戲場業管理條例」第十五條之規定，被告與乙○○
    並屬幫助犯，應無疑義。被告庚○○否認犯罪，尚非可採。另被告庚○○是否犯
    罪，與其營利事業登記證及營業級別證是否會被臺中市政府撤銷有關。辯稱：如
    非清白，接受簡易判決處刑即可，無庸上訴云云，亦非可採。其犯罪事證明確，
    犯行堪以認定。
三、核被告庚○○所為，係幫助己○○與其不詳姓名之成年合夥人犯「電子遊戲場業
    管理條例」第二十二條之罪。公訴人以正犯起訴，尚有未洽。就此犯罪事實之實
    施，被告庚○○與乙○○之間，彼此有犯意之聯絡及行為分擔，均為共同正犯。
    又被告庚○○既為幫助犯，應依刑法第三十條第二項之規定減輕其刑。
四、本件公訴人之公訴意旨雖因上開電子遊戲場有被查獲賭博之行為，而認被告劉龍
    陞與共同被告賴麒助等人，尚共犯有刑法第二百六十六條第一項前段之賭博罪。
    惟本案被告庚○○否認有此犯行。經查：本件公訴人指訴被告劉龍陞涉犯共同賭
    博之犯行，係以：上開「芭達雅電子遊戲場」係以被告庚○○之名義向台中市政
    府申請核發營利事業登記證及營業級別證，及本案共同被告丁○○於警、偵訊中
    有供述：「於九十一年七月一日十九時十五分在芭達雅電子遊藝場被警方查獲我
    幫客人洗分後現場兌換現金七千元給客人，．．．．．．我當場進行賭博交易七
    千元，上述扣押物為庚○○所有」、「於九十一年六月十七日到職，擔任現場開
    洗分員．．．．．．，向庚○○應徵」、「負責人庚○○」（偵卷第十九、二○
    頁）、「我自九十一年六月十七日起受僱於庚○○，在芭達雅電子遊戲場擔任開
    分員，月薪二萬四千元」等語（偵卷一○六頁），以及本案共同被告賴麒助亦於
    警訊供述：「現職為芭達雅電子遊戲場現場負責人」、「該店負責人為庚○○」
    乙情（偵卷二一、二二頁），為此部分起訴之依據。惟查：（一）本案共同被告
    丁○○於原審法院供稱其係電話應徵，從應徵至被警查獲，從未見過被告劉龍陞
    ；另共同被告賴麒助於原審法院則改稱係向己○○應徵；其他擔任開分員之共同
    被告陳雅鈴等人則於偵、審期間，均供稱係向賴麒助應徵。（二）原審法院勘驗
    本案共同被告丁○○之警訊錄音、錄影內容，勘驗結果雖認丁○○之警訊筆錄與
    所供相符。惟上開勘驗並未會同被告與選任辯護人共同勘驗。經被告選任辯護人
    請求本院再為勘驗結果，共同被告丁○○於警訊時，雖有供述扣押物是被告庚○○所有，但經警員訊問其何時到職時，丁○○係答稱：「我是九十一年六月十七
    日到職，．．．．．．我是向一位劉先生應徵．．．．．．」，當警員訊問：「
    是何人指使你與客人進行賭博交易」時，丁○○係答稱：「劉先生」，當警員再
    問其應徵之劉先生是何人時，丁○○係依照警員所指放置於桌上之營利事業登記
    證，看後答稱：「庚○○」，此有本院勘驗筆錄在卷可稽。本案上開「芭達雅電
    子遊戲場」既係以被告庚○○之名義並依據「電子遊戲場業管理條例」之規定，
    向台中市政府申請核發營利事業登記證及營業級別證，且將上開營利事業登記證
    懸掛於店內，則上開共同被告若未知悉前開「委託經營契約書」之簽訂，其等會
    供述負責人係被告庚○○、及扣案證物均為被告庚○○所有，並無違常。（三）
    又證人己○○於原審法院訊問時，對於上開電子遊戲場自何時開始經營、及店內
    所擺設遊戲機台如何玩法等事項均推稱不知，就其於何時如何僱用本案共同被告
    賴麒助，所證亦與共同被告賴麒助所供不合，且經本院訊問店內所擺設遊戲機台
    之購買金額亦稱忘記，另經本院訊問被警查獲當日上開電子遊戲場之早班主管為
    何人（依據扣案報表之記載為李麗雲），亦稱不知。依據上開事證，證人己○○
    有無實際經營「芭達雅電子遊戲場」，雖堪置疑，惟縱上開疑問，亦僅能證明證
    人己○○係出名與被告庚○○簽訂契約而未實際負責經營上開遊藝場之人，尚不
    能排除己○○係與他人共同經營上開電子遊戲場，而由其他合夥人實際經營並僱
    用丁○○等人之可能。就此部分，原審法院雖認上開「委託經營契約書」之簽訂
    係為掩人耳目事先通謀所簽訂，並因公訴人所指訴之上開各情遽以認定被告庚○○有實際經營「芭達雅電子遊戲場」，並僱用丁○○等員工。惟查本案被告庚○○與己○○簽訂「委託經營契約書」之時間係在九十一年五月間，上開「委託經
    營契約書」並有經過台灣台中地方法院公證處於九十一年五月十三日公證，顯非
    事後偽造。而上開「委託經營契約書」所約定之保證金與房租、權利金等一百餘
    萬元之支票，己○○均有交付並均存入乙○○之帳戶由乙○○兌領，亦有本院所
    調取之各該支票影本及乙○○帳戶之對帳單在卷可憑，且經證人乙○○於本院訊
    問時證實無誤。己○○在本案未被查獲之前，既有依約交付保證金與房租、權利
    金等一百餘萬元之支票，則上開「委託經營契約書」尚難遽認係通謀所為之不實
    約定。被告庚○○遽以辯稱其未參與賭博犯行，尚非無據。（四）況本案被告庚○○雖係與己○○簽訂「委託經營契約書」之人，「米老鼠電子遊戲場」「芭達
    雅電子遊戲場」亦係以被告庚○○之名義，並依據「電子遊戲場業管理條例」之
    規定，向台中市政府申請核發營利事業登記證及營業級別證，惟簽訂上開「委託
    經營契約書」所得款項均由乙○○受領，其說明已有如上述。復經本院隔離訊問
    ，乙○○證稱其尚未將上開所得款項給付給被告庚○○分文乙節，及二人迄未就
    其等合夥經營上開電子遊戲場之事業辦理清算乙情，所證與被告庚○○所供相符
    。則被告庚○○是否係乙○○請其出名向台中市政府申請核發營利事業登記證及
    營業級別證之人，而未實際負責業務，已堪置疑。復經本院再為訊問結果，證人
    乙○○坦承其係「米老鼠電子遊戲場」之實際經營者（見本院卷宗第九九頁）。
    雖又證稱其出資二百萬元，被告庚○○出資一百萬元，被告庚○○亦同此供述，
    惟經本院隔離訊問結果，證人乙○○對於「米老鼠電子遊戲場」之員工及購買機
    具之代價尚可供述，被告庚○○則全然不知員工之姓名與購買機具之代價；另就
    二人經營「米老鼠電子遊戲場」之損益分擔，證人乙○○估稱：應該付給被告庚○○二、三十萬元等語，被告庚○○則估稱：其還要付乙○○二十到三十萬元云
    云；另對於原所購買機具之處理，被告庚○○則全然不知其情。依據上開各情，
    益難認定出名向台中市政府申請核發營利事業登記證及營業級別證之被告庚○○
    ，有實際參與經營上開電子遊戲場之業務。（五）綜合上述，本院認公訴人指訴
    被告庚○○有參與共同賭博部分，其犯罪嫌疑尚有不足。茲因公訴人認此部分與
    被告庚○○前開論罪科刑部分，有牽連犯之裁判上一罪關係，爰不就此另為被告
    庚○○無罪之諭知。
五、原審判決認定被告庚○○有罪，雖非無見，惟原審判決認定被告庚○○並未犯「
    電子遊戲場業管理條例」第二十二條之罪，而認定被告庚○○係與共同被告賴麒
    助、丁○○、陳雅鈴、劉依凡、陳美玲、黃雅娟等人共犯刑法第二百六十七條之
    常業賭博罪，且未認定乙○○係與被告庚○○共同幫助己○○與其不詳姓名之成
    年合夥人犯「電子遊戲場業管理條例」第二十二條之罪，以上均有未合。是本案
    被告庚○○上訴否認犯罪，其上訴雖無理由，但原審判決就被告庚○○部分，既
    有上開可議之處，原審此部分判決即屬無可維持，自應由本院將原審判決關於被
    告庚○○部分予以撤銷改判。爰審酌被告庚○○之品行（有賭博前科）、犯罪手
    段、犯罪對社會善良風俗所生危害、及犯罪後態度等一切犯罪情狀，量處有期徒
    刑三月，並諭知易科罰金之折算標準。又關於扣案證物方面，既非被告庚○○所
    有，被告庚○○又未犯賭博罪，自無從於被告庚○○部分再為沒收之諭知，併此
    敘明。
六、據上論斷，應依刑事訴訟法第三百六十九條第一項前段、第三百六十四條、第二
    百九十九條第一項前段、電子遊戲場業管理條例第二十二條、刑法第十一條前段
    、第二十八條、第三十條第二項、第四十一條第一項前段、罰金罰鍰提高標準條
    例第二條，判決如主文。
本案經檢察官甲○○到庭執行職務。
中      華      民      國　    九十三     年     六      月     九 　　日
                                臺灣高等法院臺中分院刑事第三庭
                                      審判長法  官　陳　朱  貴
                                      　　　法　官  胡　忠　文
                                      　　　法　官　廖　柏　基
右正本證明與原本無異。
不得上訴。
　　　　　　　　　　　　　　　　　　　　　　書記官　詹  錫　朋
中      華      民      國　    九十三     年     六      月     九 　　日
【附錄論罪科刑法條】
電子遊戲場業管理條例第十五條：
  未依本條例規定辦理營利事業登記者，不得經營電子遊戲場業。
電子遊戲場業管理條例第二十二條：
  違反第十五條規定者，處行為人一年以下有期徒刑、拘役或科或併科新臺幣五十萬
  元以上二百五十萬元以下罰金。
                    　　　　　　　　　　　　　　　　　　　　　　　　　　Ｒ
